【裁判字號】    97,台上,6390
【裁判日期】    971211
【裁判案由】    恐嚇取財等罪
【裁判全文】
最高法院刑事判決            九十七年度台上字第六三九０號
上  訴  人  甲○○
上列上訴人因恐嚇取財等罪案件，不服台灣高等法院中華民國九
十七年十月七日第二審判決（九十七年度上訴字第三六四六號，
起訴案號：台灣桃園地方法院檢察署九十五年度偵字第七一０五
號），提起上訴，本院判決如下：
    主  文
上訴駁回。
    理  由
一、恐嚇取財部分：
按刑事訴訟法第三百七十七條規定：上訴於第三審法院，非以判
決違背法令為理由不得為之；是提起第三審上訴，應以原判決違
背法令為理由，係屬法定要件；如果上訴理由書狀並未依據卷內
訴訟資料具體指摘原判決不適用何種法則或如何適用不當，或所
指摘原判決違法情事顯與法律規定得為第三審上訴理由之違法情
形不相適合時，均應認其上訴為違背法律上之程式，予以駁回。
本件原判決維持第一審依修正前刑法第五十五條牽連犯規定，從
一重論處上訴人共同連續恐嚇取財罪刑（處有期徒刑五年）部分
之科刑判決，駁回上訴人該部分之第二審上訴，已詳敘其調查證
據之結果及證據取捨並認定事實之理由；所為論斷，均有卷存證
據資料可資覆按。從形式上觀察，原判決該部分並無違背法令之
情形。上訴人就其牽連犯搶奪部分之上訴意旨略稱：上訴人前無
任何犯罪紀錄，本件犯罪後已坦承所有犯行，謙卑應訊，深具悔
改之心，原判決未敘明理由即量處五年有期徒刑之重刑，有判決
理由不備之違法等語。
惟查：刑之量定，乃法律賦予法院自由裁量之事項，倘於科刑時
，已斟酌刑法第五十七條所列各款事項而未逾越法定刑度，即難
謂違法。原判決已敘明第一審審酌上訴人正值青壯，竟不思循合
法正當途徑獲得財富，而以搶奪等方式強取他人財產，且在五個
月內密集犯罪，兼衡其犯罪後尚能坦承犯行，態度尚佳，暨其生
活狀況、品行、智識程度、前無犯罪前科紀錄、素行尚可等一切
情狀，量處其有期徒刑五年為適當等情（見原判決理由欄乙之壹
之六）。是就上訴人搶奪部分犯罪之動機、目的、手段、所生損
害及犯罪後之態度等刑法第五十七條所定科刑輕重應審酌之事項
業加注意審酌，且已說明第一審量刑適當之理由，並無濫用量刑
權限之違法。上訴人就其牽連犯搶奪部分，顯非依據卷內訴訟資
料具體指摘原判決有何違背法令之情形，徒憑己見，就原審量刑
之適法職權行使及原判決已明白說明之事項，任意指摘，核與法
律規定得為第三審上訴理由之違法情形，不相適合。應認上訴人
對於搶奪部分之上訴為違背法律上之程式，予以駁回。又本件得
上訴之搶奪部分，上訴人之上訴為不合法，本院從程序上予以駁
回，對於牽連所犯之刑法第三百二十條第一項竊盜、第三百二十
一條第一項第二款加重竊盜、第三百四十六條第一項恐嚇取財既
遂、同條第三項、第一項恐嚇取財未遂部分，係分別屬刑事訴訟
法第三百七十六條第二款、第六款之案件，此部分既經第二審判
決，依法不得上訴於第三審法院，自無從適用審判不可分原則，
併為實體上審判；上訴人對於此部分之上訴亦不合法，併予駁回
。
二、毀損部分：
按刑事訴訟法第三百七十六條所列各罪之案件，經第二審判決者
，不得上訴於第三審法院，法有明文。查上訴人共同損壞他人汽
車烤漆之犯行，經原判決維持第一審論處上訴人刑法第三百五十
四條毀損罪刑（處有期徒刑六月，減為有期徒刑三月）部分之科
刑判決，駁回上訴人該部分之第二審上訴，核屬刑事訴訟法第三
百七十六條第一款之案件，依上開說明，既經第二審判決，自不
得上訴於第三審法院。又上開不得上訴於第三審法院之規定乃法
律之明文，要不因原判決正本誤載：「如不服本判決，應於收受
送達後十日內向本院（指原審法院）提出上訴書狀」字樣而受影
響。上訴人對於毀損部分提起上訴，顯為法所不許，應予駁回。
據上論結，應依刑事訴訟法第三百九十五條前段，判決如主文。
中    華    民    國  九十七  年  十二    月    十一  日
                      最高法院刑事第八庭
                          審判長法官  林  永  茂
                                法官  吳  昆  仁
                                法官  蘇  振  堂
                                法官  林  立  華
                                法官  陳  祐  治
      本件正本證明與原本無異
                                      書  記  官
中    華    民    國  九十七  年   十二   月   十五   日
                                                     m


司法院資訊處製作；財團法人民間司法改革基金會備份。
